臺灣基隆地方法院刑事判決　　　　　　　　　　　　　九十二年度訴字第四四一號
　　公　訴　人　臺灣基隆地方法院檢察署檢察官
　　被　　　告　己○○
　　　　　　　　丙○○
　　右二人共同
　　選任辯護人　柯士斌律師
　　被　　　告　丁○○
　　指定辯護人　鄭文婷律師
　　　　　　　　本院公設辯護人戊○○
右列被告等因傷害致死案件，經檢察官提起公訴（九十二年度偵字第一七六八號）本
院判決如左︰
    主  文
己○○、丁○○共同傷害人之身體，因而致人於死，各處有期徒刑柒年陸月。
丙○○共同傷害人之身體，因而致人於死，處有期徒刑柒年。
扣案之有鋸齒開山刀（含刀套）壹把、無鋸齒開山刀（含刀套）壹把、西瓜刀貳把（
其中壹把含黑色塑膠刀套）、黑色塑膠刀套貳個、斷裂西瓜刀刃壹片及未扣案已斷裂
之西瓜刀壹把（合為西瓜刀壹把）均沒收。
    事  實
一、己○○於少年時即有傷害非行，並受有管訓處遇，不知悔改，屢次再犯；最近一
    次再因傷害致重傷罪，經台灣高等法院判處有期徒刑二年六月（經己○○上訴於
    最高法院，尚未確定，不構成累犯），仍不知悔改；己○○與丁○○為朋友關係
    ，緣丁○○於民國九十二年五月十日在孝二路「笑傲江湖」ＫＴＶ因故與蘇永豪
    、綽號「阿福」等人發生糾紛被毆，丁○○乃尋求己○○幫忙，翌日（十一日）
    己○○、丁○○即先準備開山刀二把分別放置在己○○駕駛之車號Ｔ六—二二五
    ０號自用小客車前座左、右座椅旁，作為尋仇之用；同日晚間七時許己○○、丁○○在基隆七堵區某釣蝦場內用餐，丁○○打電話邀十四歲以上未滿十八歲之少
    年丑○○（民國七十五年九月二十九日生，另案由本院少年法庭審理中）共同餐
    敘，少年丑○○即帶同丙○○、十四歲以上未滿十八歲之少年甲○○（民國七十
    五年十一月二十四日生，亦另案由本院少年法庭審理中）共同至前開釣蝦場用餐
    ，席間丁○○提及昨日在「笑傲江湖」ＫＴＶ被毆一事，少年丑○○、甲○○及
    丙○○亦表示願幫忙尋仇，隨即由己○○、丁○○先駕駛車號Ｔ六—二二五０號
    自用小客車至基隆市區某菜刀店，由己○○出資購買西瓜刀三把（均含黑色塑膠
    刀套）提供予少年丑○○、甲○○及丙○○，作為幫忙丁○○復仇之工具。同日
    晚間十時許丙○○及少年丑○○、甲○○等人先至預定碰面之基隆市○○路吉祥
    大樓前等候，己○○、丁○○購買西瓜刀後即至吉祥大樓，由丁○○下車分配西
    瓜刀予丙○○及少年丑○○、甲○○三人各持一把、己○○則持有鋸齒狀之開山
    刀一把、丁○○持無鋸齒狀之開山刀一把（丙○○之西瓜刀刀峰缺口一處；甲○○之西瓜刀刀峰缺口一處、刀刃缺口二處；丑○○所持之西瓜刀斷裂；除丑○○
    所持西瓜刀斷裂之後半部含刀柄部分未扣案外，餘西瓜刀及開山刀各二把均已扣
    案）後，甲○○、丑○○均將西瓜刀放在褲管內藏放，丙○○之西瓜刀則交由少
    年甲○○代為藏放於褲管內，嗣由己○○駕駛車號Ｔ六—二二五０號自用小客車
    搭載丁○○，丙○○騎乘未懸掛車牌（原車牌號ＷＫＳ—七五九，因交通違規業
    遭查扣）之黑色輕型機車後搭載少年甲○○，少年丑○○騎乘未懸掛車牌（原車
    牌ＷＳＧ—九七０號，亦因交通違規遭查扣）黑色輕型機車隨行在後，至基隆市
    ○○路海洋大學附近網咖店，欲尋找毆打丁○○之人，因未遇尋仇打架對象，即
    各自駕駛原車行駛中正路欲回基隆市區。
二、同日晚間十一時許，丙○○騎乘機車搭載少年甲○○，與少年丑○○騎乘機車先
    行，己○○駕駛車號Ｔ六—二二五０號自用小客車搭載丁○○隨行在後，行駛於
    基隆市○○路往市區方向途中，適有乙○○駕駛其父王順基所有車號八Ｔ—九三
    七七號自用小客車搭載其弟王寅葦、及由壬○○駕駛車號九Ａ—一三六０號自用
    小客車搭載辛○○、癸○○駕駛車號ＣＴ—五六六一號自用小客車搭載其女友官
    雅萍、柯宏鳴駕駛車號九Ｒ—三三六三號自用小客車搭載庚○○等共八人，亦由
    碧砂漁港餐敘飲宴完畢，行駛中正路欲回台北。丙○○、丑○○與壬○○、乙○○等人因互相超車發生糾紛，於當日夜間十一時四十分許，壬○○等人於行車至
    基隆市○○路三九九號前，以堵住去路之方式，欲將丑○○、丙○○、甲○○三
    人攔下理論，丑○○、丙○○、甲○○三人見狀將機車迥轉欲逃離現場時。陳志
    緯下車追機車並拉住甲○○，使丙○○（受有右手肘及右足跟、足背等多處擦傷
    之傷害，未據告訴）與甲○○所乘機車人車倒地而發生糾紛，王寅葦並攜帶一支
    黑色球棒（未扣案）下車，並以球棒打丑○○。己○○、丁○○、丙○○及少年
    丑○○、甲○○等五人客觀上應知人體四肢及胸、背部為重要部位，且胸、背部
    位內有重要臟器，極為脆弱，並應知西瓜刀、開山刀等刀械均為極鋒利之凶器，
    如持前述凶器朝人體上半身及四肢部位揮砍，將會造成肢體嚴重傷害或傷及內臟
    因而致死亡的結果，詎渠等見少年丑○○遭毆打（受有右眼下方瘀血１Ｘ１公分
    之輕微傷害，未據告訴），己○○、丁○○即各持自車內坐位旁取出之開山刀，
    丙○○與少年丑○○、甲○○等持身上預藏之西瓜刀，共同基於傷害之犯意聯絡
    ，分朝王寅葦、乙○○、癸○○、謝明忠、辛○○、庚○○等人手臂、胸部及背
    部等部位接續揮砍；其中少年丑○○持西瓜刀往壬○○、庚○○揮砍，致壬○○
    宗受有右手多處切割傷合併中指及無名指肌腱斷裂；庚○○受有腹部切割傷十七
    公分、左上臂切割傷十一公分致三頭肌斷裂之傷害；又丙○○及少年甲○○、丑
    ○○分朝辛○○、乙○○、王寅葦揮砍，致辛○○受有左手掌切割傷、肌腱斷裂
    （左手二、三、四、五指近乎截斷）、左上臂切割傷之傷害；乙○○受有左上臂
    切割傷併肱骨神經斷裂、左上胸背部切割傷併肩胛骨及肋骨骨折、氣血胸併休克
    等傷害；王寅葦則因右前胸部位受有自右鎖骨中央起至中正線上斜走二十公分長
    之大切割傷，並切斷右第二、三肋骨，深入右肺肺葉形成肺切傷傷口，於送至衛
    生署基隆醫院時已因出血休克死亡；己○○則朝癸○○右手臂砍去，使癸○○受
    有右近端尺骨骨折及尺神經斷裂、右近端橈骨骨折並脫臼之傷害。王寅葦等人遭
    己○○等人持刀砍傷後，即由柯宏鳴駕駛車號九Ｒ—三三六三號車搭載王寅葦、
    乙○○；癸○○駕駛車號ＣＴ—五六六一號車載官雅萍；壬○○駕駛車號九Ａ—
    一三六０號車載辛○○，惟己○○猶基於傷害之接續犯意，持開山刀往壬○○駕
    駛座揮砍，造成壬○○再受有左手上臂三角肌斷裂、左手前臂切割傷等傷害，丁○○則持開山刀向柯宏鳴駕駛之車號九Ｒ—三三六三號車尾翼揮砍，致該車尾翼
    斷裂（毀損部分未據告訴），嗣上開三輛車迅速駛往醫院治療。丁○○為發洩情
    緒，仍持開山刀朝遺留在現場之車號八Ｔ—九三七七號車輛車窗砍擊，致該車前
    後擋風玻璃及右後車窗玻璃破裂毀損（毀損部分未據告訴，該車後再由庚○○駛
    至基隆長庚醫院），現場並遺留丑○○之斷裂西瓜刀刀刃一片、西瓜刀黑色塑膠
    刀套二個。己○○等人於王寅葦等人駕車離開後，即各自駕車回基隆市區「笑傲
    江湖」ＫＴＶ店內，己○○並將前開作案用之開山刀二把及西瓜刀二把交丁○○
    （丑○○持有之斷裂西瓜刀並未扣案），由丁○○持刀至基隆市○○街之陳奕帆
    住處藏放，嗣因民眾及醫院通報，經警詢線追查，並於陳奕帆住處房間衣櫃上方
    查獲四把刀械（開山刀二把均含刀套、西瓜刀一把含黑色塑膠刀套、西瓜刀一把
    外層有紙質簡製刀套），始悉上情。
三、案經乙○○、壬○○、癸○○、辛○○、庚○○訴由基隆市警察局第二分局報告
    臺灣基隆地方法院檢察署檢察官偵查起訴。
    理  由
一、訊據被告己○○坦承砍傷告訴人癸○○之事實，惟矢口否認準備刀械及砍傷告訴
    人壬○○部分，辯稱：「開山刀二把，是案發前二個月借給丁○○，當時未開鋒
    ，西瓜刀二把是丁○○沒錢，向我借錢買給丙○○等人使用。我與丙○○、丑○○、甲○○是案發前三個小時才認識，我開車載丁○○，看到前方有四輛車停下
    ，約有六、七個人朝我走過來，丁○○把頭伸出去看，知道丙○○、丑○○、甲○○已和對方鬥毆，丁○○告訴我『他的朋友被打』然後下車幫忙，我也拿了一
    把刀下車，問站在車門口的人（癸○○）說『你們為什麼要打他們』，他說『打
    就打他們』，然後往我左臉打一拳，我往對方右手臂砍一刀，他扶著右手邊說『
    趕快走』，從我的右手邊跑向他的車子。鬥毆的一群人，先有一群人跑向車子，
    後面有一群人在追，後來對方車子開走，現場遺留一輛車子，後來又看到丁○○
    拿刀砸遺留下來的車子，我跟他說『不要砸』，丁○○說『不爽』，繼續砸車」
    云云；被告丙○○坦承砍傷乙○○之事實，惟矢口否認有與少年丑○○共同砍傷
    王寅葦、陳志緯部分，辯稱：「對方在中正路把我攔下來，看到對方車門打開，
    我將機車轉頭想離開，對方下車後把甲○○拖住，連我的車子也被拖倒在路上，
    看到丑○○被對方圍住被打，我跑向甲○○拿西瓜刀，朝丑○○方向跑去，向其
    中一個人的背部砍了一刀，對方一群人也喊要跑，然後對方就開走三台車離開現
    場」云云；被告丁○○坦承持開山刀毀損告訴人車輛之事實，然矢口否認有準備
    刀械尋仇，亦否認持刀追砍告訴人部分，辯稱：「拿刀下車，看到一個身穿黑色
  上衣、黑色七分褲的人往丑○○的方向跑過去，我朝穿黑衣的人追，問黑衣人『
    為什麼要打我朋友』，黑衣人拿刀在胸前左右揮，砍中我的左大腿、右膝蓋，我
    砍對方左手臂一刀，然後他就抱著受傷的手臂逃回車上，對方的人全部跑回車上
    ，現場遺留一部灰色的車子，我就砸車。開山刀二把是己○○的，原本就放在車
    內，西瓜刀三把是己○○和我一起到刀具行買的，是己○○出錢」云云。經查：
(一)關於被告己○○、丁○○準備刀械，由丙○○及少年丑○○、甲○○各持一把西
    瓜刀、己○○持鋸齒狀之開山刀、丁○○持無鋸齒狀之開山刀各一把部分
  １、依少年丑○○於警詢時供稱：「丁○○日前在基隆市○○路歌神ＫＴＶ被人毆
      傷，己○○要替丁○○討回公道，要找對方談判，故由己○○分發西瓜刀、開
      山刀等凶器給我們隨身攜帶」等語（參九十二年聲字第二四號卷第三五頁），
      於本院審理時改稱：「西瓜刀是丁○○在吉祥大樓拿給我的，說要去海大網咖
      找人談判說事情，因為丁○○前一天晚上被打」等語（見本院九十二年十二月
      十七日審理筆錄，以下稱本院十七日審理筆錄）；及少年甲○○於本院審理時
      供稱：「我們五人在釣蝦場吃東西，丁○○、己○○先走，在吉祥大樓丁○○
      拿三把西瓜刀下車來，說要去海大那邊網咖找人」等語（見本院十七日審理筆
      錄）；被告丙○○本院審理時供稱：「丁○○打電話給丑○○說要一起吃飯，
      然後，我、甲○○、丑○○一起到釣蝦場，吃飯時，丁○○說前一天被打要去
      找對方，後來丁○○在吉祥大樓拿刀給我們」等語（見本院九十二年十二月十
      八日審理筆錄，以下稱本院十八日審理筆錄）；及被告己○○於警詢時供稱：
      「喝酒中丁○○說被人打，請我們幫他出氣，要砍對方。二把刀是開山刀，在
      三、四月間我在體育用品社買的，西瓜刀是到刀具行購買，準備給丙○○、丑
      ○○、甲○○使用」等語（偵卷第一宗第一一三至一一五頁）、於本院審理時
      供稱：「十一日晚上七點多在七堵釣蝦場喝酒，丁○○說他十一日凌晨在唱歌
      時被阿福欺負，要向對方討回公道，請我們幫忙。開山刀二把是我的，但事發
      前一個半月，我將開山刀借給丁○○；西瓜刀是我載丁○○去買，我付一千八
      百元買三把西瓜刀，由丁○○將西瓜刀分給三人」等語（見本院十八日審理筆
      錄）；被告丁○○於警詢供稱：「因九十二年五月十日與蘇永豪發生糾紛，我
  與己○○約蘇永豪於九十二年五月十一日晚上在基隆市和平島的一家海大網咖
      談判，當天找了丑○○、丙○○、甲○○等三人幫忙，當時只帶二把開山刀，
      我與己○○又買了三把西瓜刀」等語（九二年聲字第二四號卷第十四頁）、復
      於本院審理時供稱：「事發當天在七堵的釣蝦場喝酒，我表示要和己○○先離
      開要去找前天打我之人，丑○○說他們都要去，後來己○○開車到一家刀店，
      己○○說幫丑○○等三人買刀」等語（見本院十八日審理筆錄），渠等對於預
      備二把開山刀、三把西瓜刀，做為被告己○○、丙○○、丁○○、少年丑○○
      、甲○○五人相約至海洋學網咖尋仇之武器等供述，均互核相符，可以採信。
      經本院於九十二年十一月三日當庭勘驗扣案之二把開山刀、二把西瓜刀及斷裂
      之西瓜刀刀刃一片結果：「（一）斷裂刀刃部分有多處撞擊、缺角情形，刀刃
      長度為十五‧二公分、刀背部分為十五‧五公分；（二）西瓜刀一把刀柄部分
      有丙○○簽名及指印，編號為十一號，刀刃長度為三十九‧二公分，刀刃前端
      有毀損處長度為二‧五公分，刀背含刀柄部分為五十一‧五公分，刀柄為十一
      ‧五公分。（三）開山刀一把刀柄有己○○簽名、指印，編號八號，刀刃處前
      端為弧形，刀背為鋸齒狀，刀刃處長為四十五‧二公分，刀背處含刀柄為五十
      七‧五公分，刀柄長為十二公分。（四）開山刀一把刀柄有丁○○簽名、指印
      ，編號為九號刀刃處前端為弧形，刀背平滑無鋸齒狀，刀刃處長為四十五‧二
      公分，刀背處含刀柄為五十七‧五公分，刀柄長為十二公分。（五）西瓜刀一
      把刀柄部分有甲○○簽名及指印，編號為十號，刀刃長度為三十九‧五公分，
      刀刃前端缺角，毀損處長度為一公分，另刀刃中間有缺角兩處，含刀刃前端共
      缺角三處，刀背含刀柄部分為五十一‧五公分，刀柄為十一‧五公分」等情，
      有勘驗筆錄及照片一份可考，且被告丁○○於偵訊時供稱：「西瓜刀給騎車三
      人（丙○○、丑○○、甲○○），我拿開山刀沒有鋸齒的，另一把開山刀（有
      鋸齒）己○○自用」等語（偵卷第一宗第一一七頁），而被告己○○、丙○○
      、丁○○、少年丑○○、甲○○均稱：「丙○○騎機車後載甲○○，丑○○一
      人自己騎車，甲○○穿短褲、丑○○穿紅衣」（見本院九十二年十二月十六日
      審理筆錄第十八頁）等情，並有被告等作案衣褲、作案刀械、作案車輛等照片
      行佐（附於相卷第四九至五七頁、偵卷第一宗第六十至一七二頁），堪可認定
      被告丙○○及身穿短褲之少年甲○○共騎一部機車各持一把西瓜刀（丙○○之
      西瓜刀因騎車不便由甲○○代藏於褲管）、身穿紅衣之少年丑○○自己騎車攜
      帶一把西瓜刀，被告己○○駕駛車輛持鋸齒狀之開山刀、丁○○坐在車內副駕
      駛位置持無鋸齒狀之開山刀各一把之事實。
  ２、被告己○○、丁○○於本院審理期間雖互指對方為準備刀械之人，然查：
  (１)被告丁○○雖於本院審理時辯稱：「當天在七堵釣蝦場喝酒，後來己○○說要
      去買東西，開車到一家刀店，己○○拿錢給老闆買三把西瓜刀，說幫丑○○等
      三人買刀，開山刀原本就在車上，是當天才知道己○○車內有兩把開山刀。」
      云云（見本院十八日審理筆錄），然依少年丑○○於本院審理時供稱：「西瓜
      刀是丁○○在吉祥大樓拿給我的，說要去海大網咖找人談判說事情，因為丁○○前一天晚上被打。釣蝦場是丁○○跟己○○先離開，到吉祥大樓時，丁○○
      發刀給我們，說要去海大網咖找人」（見本院十七日審理筆錄）等語、及少年
      甲○○於本院審理時供稱：「我們五人先在釣蝦場吃東西，丁○○、己○○先
      走，約在吉祥大樓等，他們到時，丁○○拿三把西瓜刀下車來，不確定西瓜刀
      是己○○或丁○○去買的或準備的」（見本院十七日審理筆錄）等語、及被告
      丙○○、少年甲○○、丑○○均於本院審理時稱：「（在釣蝦場時）知道己○○車上有兩把開山刀，不知道是丁○○還是己○○把刀拿出來給我們看」（見
      本院十八日審理筆錄）等語觀之，顯然被告己○○、丙○○及少年丑○○、甲○○為替被告丁○○尋仇，由被告己○○、丁○○先行離去購買西瓜刀後，在
      基隆市吉祥大樓由被告丁○○將三把西瓜刀分配給被告丙○○及少年丑○○、
      甲○○等情無誤，被告己○○、丙○○及少年丑○○、甲○○均係為替被告丁○○尋仇而持有刀械一節應堪認定，被告丁○○前開辯稱「由己○○自行帶開
      山刀、自己購買西瓜刀」云云，置身事外，顯與常情相悖，不足採信。
  (２)又查，依被告己○○於警詢時供稱：「買開山刀的原是自衛防身之用。案發當
      天丁○○有事，要我支援，我怕開山刀沒磨利就跟棍子一樣，且不能造成傷害
      ，所以磨利。出發前我對他們指示如果遇到對方要討回面子，誰打你你們就找
      誰，但砍手腳就好，不要砍其他地方，否則要鬧出人命。」等語（九二年聲字
      第二四號卷第二五、二七、二八頁），復於偵查時供稱：「喝酒中，丁○○說
      他被『阿福』打，請我們幫他出氣要砍對方。二把刀是開山刀，在三、四月間
      我在體育用品社買的，當時沒有開鋒，西瓜刀三把是我先到吉祥大樓、公園街
      、孝二路接口『菜刀王』刀具行購買，準備給丙○○、丑○○、甲○○使用，
      順便把沒有開鋒的開山刀和老闆換已磨好的。」（偵卷第一宗第一一三至一一
      五頁）等語，核與被告丁○○於警詢供稱：「當天找了丑○○、丙○○、甲○○等人幫忙，因只帶二把開山刀，所以我與己○○才又拿了三把西瓜刀，由己○○負責分給每人一把刀」等語（九二年聲字第二四號卷第十四頁）、及偵訊
      時供稱：「往吉祥大樓路上，己○○下車去買西瓜刀三把，開山刀是己○○原
      本就有的，到吉祥大樓分刀，西瓜刀給騎車三人（丙○○、丑○○、甲○○）
      ，我拿開山刀沒有鋸齒的，另一把開山刀己○○自用」等語（偵卷第一宗第一
      一七頁）相符，應可採信。被告己○○雖於本院審理時辯稱：「開山刀二把是
      我的，但事發前一個半月，將開山刀借給丁○○，當時刀還未開鋒，案發當天
      開車去載丁○○時，丁○○拿出來放在我車上。西瓜刀是丁○○在釣蝦場說刀
      子不夠，跟我借錢要去買刀給另外三人，我載丁○○去買刀，我付一千八百元
      買了三把西瓜刀」云云（見本院十八日審理筆錄），惟被告己○○自承開山刀
      二把係其所有，且因被告丙○○、少年丑○○、甲○○當日均無刀械隨身，由
      其出資購買西瓜刀三把供三人使用等情，則不論開山刀係由被告己○○置放於
      車號Ｔ六—二二五０號自用小客車內，或係由被告丁○○於案發日攜帶上車，
      亦不論開山刀係被告己○○或丁○○開鋒，依已開鋒之開山刀放置於車號Ｔ六
      —二二五０號車內前座左、右座椅旁各一把，以供前座之被告己○○、丁○○
      使用，且被告均明知當日欲去海洋大學網咖替丁○○找人尋仇等情形觀之，顯
      然開山刀二把係由被告己○○、丁○○二人事發當日準備無誤；至於西瓜刀三
      把係由被告己○○開車搭載丁○○至基隆市區出資購買，姑不論購刀之價金係
      被告己○○自付或係被告丁○○向己○○借款給付，然購刀之目的係為供被告
      丙○○、少年丑○○、甲○○至海洋大學網咖之用，亦可認定西瓜刀是由被告
      己○○及丁○○二人共同準備之事實，是被告己○○於本院前開所辯，亦不足
      推翻被告己○○、丁○○共同準備刀械之事實。
(二)關於九十二年五月十一日晚間十一時四十分許，在基隆市○○路三九九號前，被
    告己○○、丙○○、丁○○及少年丑○○、甲○○與告訴人壬○○、癸○○、辛○○、庚○○、乙○○等人因行車糾紛，進而持刀砍人，造成被害人王寅葦傷害
    致死；壬○○、癸○○、辛○○、庚○○、乙○○等人傷害部分
  １、被告己○○傷害告訴人癸○○、壬○○部分：
  (１)被告己○○於本院供陳：「當天晚上從網咖要回基隆，我開車載丁○○，丑○○、甲○○、丙○○三人騎二部機車，機車很快行駛在我車子前方，剛過中正
      路加油站轉角，看到前面有三輛車子停在路上，本打算從對向車道路旁繞過去
      ，但其中一輛白色的車子停在對向車道，我就將車子停下來，看到前方有五、
      六人各自從車上下來，往我的車子方向行進，又突然往我車子右後方跑，丁○○打開車窗看一下說朋友被打了，他立刻從椅背後拿出兩把開山刀，一把丟給
      我，丁○○就下車，我開車門時癸○○剛好跑過我車門，回頭看我下車，癸○○問我『要幹嘛』，我回話說『幹嘛打我朋友』，癸○○說『打都打了，要不
      然怎麼辦』，並以右手往我臉頰揮了一拳，我心裡想『我手上都帶刀了，還打
      我，把我當成神經病，當空氣』，就拿刀往癸○○的右手臂砍去（是左手持刀
      ，手肘彎曲拳頭超過肩膀，由左往右斜向下揮，我砍到癸○○的手如果砍到被
      害人的身體，應該是會砍到癸○○的右側腹腔的位置），癸○○用左手扶住他
      的右手跑回他車上，再轉向右邊看，跑在前方的人跑回車上，後方追的人是我
      朋友，追到車旁喊『給我下來』，對方將車開走，現場遺留一輛車，丁○○跑
      過去用手上的刀砸該輛車。因為丁○○表示有被刀砍到，我在偵訊才會說有一
      人拿刀，事實上只看到兩、三根棍型的東西」（見本院十八日審理筆錄第四至
      八頁）等語，核與告訴人癸○○到院指稱：「當天回程轉彎時打算超越乙○○
      駕駛的車輛，從對向車道超車時，看到前方柯宏鳴及壬○○的二部車都緊急煞
      車，趕緊將車子停在壬○○的車旁，我下車看到後方乙○○車前有三、四個人
      在砍王寅葦，我衝過去跑不到十步，有一台暗色的車子停在那裡，駕駛座下來
      的人（己○○）從駕駛座的門旁邊拿出一支黑色的東西朝我衝過來，站在我的
      面前，我問他『你要做什麼』，繼續向對方逼近，好像有揮對方一拳，對方拿
      黑色東西砍下，我舉起右手去擋，右手就斷掉只剩一層皮，我趕緊把手臂扶住
      ，跑進車內將車子開走。」等語（見本院十七日審理筆錄第十至十四頁）相符
      ，且有告訴人癸○○長庚醫院診斷證明書（附於偵卷第二宗第六九、七十頁）
      及九二年七月八日（九二）長庚院基第一八四六號函均載明：「癸○○傷勢為
      右手前臂近端砍傷，近乎截斷橈骨，尺骨斷裂，多處肌腱斷裂，尺神經斷裂」
      等受傷情形；而被告己○○所持之開山刀經送內政部警政署刑事警察局鑑驗結
      果，「編號8-1至8-2開山刀（己○○之開山刀）血跡與癸○○DNA-STR型別相
      同」等情，亦有刑事警察局鑑驗書九二年五月二八日刑醫字第０九二００八九
      八二０號函可證（附偵卷第一宗第二一一頁），被告己○○前開自白持開山刀
      砍傷告訴人癸○○右手臂部分，與事實相符，可以採信。
  (２)被告己○○雖辯稱：「沒有持刀追砍車內壬○○」云云，依告訴人壬○○於審
      理時指稱：「我受傷跑回九Ａ─一三六○的車內，辛○○也跑回車內，有人追
      到車旁，以工具敲打辛○○副駕駛座的玻璃車窗，我坐在駕駛座上，因車窗玻
      璃沒有關又被刀子砍傷左手臂，事後看到扣案物才想可能是開山刀」等語（見
      本院九十二年十二月十六日審理筆錄「以下稱本院十六日審理筆錄」第十四、
      十五頁、本院十八日審理筆錄第十一頁），雖無法辨認砍傷其左手臂之人為何
      人，然依被告丁○○到院供稱：「經過中正路轉彎處，投身出車窗外，知道丑
      ○○、甲○○、丙○○三人被打，我和己○○一起下車，己○○也從駕駛座旁
      拿出一把開山刀，．．．聽到有人喊快走，對方的人全部散開，上車要離開，
      我拿刀砍斷柯宏鳴駕駛那輛車的右後方的尾翼，當時車上有人，有看到己○○
      也拿刀在砍壬○○的車子，己○○站在駕駛座的位置，因為駕駛座的沒有玻璃
      ，己○○往裡面揮，我過去跟己○○說『好了』，對方的車子也開走了」等語
      （見本院十八日審理筆錄第十三頁），指稱被告己○○有拿開山刀朝車內之壬○○揮砍之情節，核與長庚醫院診斷證明書記載「壬○○右手上臂三角肌斷裂
      、左手前臂切割傷」等情（附於偵卷第二宗第七三頁）、刑事警察局鑑驗書九
      二年五月二八日刑醫字第０九二００八九八二０號函載明：「編號七（ＷＫＳ
      ─七五九機車）血跡、編號8-3（己○○）開山刀血跡與壬○○（鑑定書誤載
      為謝明忠）DNA-STR型別相同」相符，是被告己○○空言否認未持刀向車內壬○○揮砍云云，與證據不符，顯非可採。應可認定被告己○○於壬○○受傷逃
      回車內欲駕車離開之際，猶追逐至車號九Ａ─一三六○的駕駛座旁，持開山刀
      向車內揮砍，造成壬○○受有左手上臂三角肌斷裂、左手前臂切割傷等傷害之
      事實無訛。
  ２、被告丙○○與少年甲○○、丑○○砍傷告訴人乙○○、陳志緯及死者王寅葦，
      及少年丑○○砍傷壬○○、郭瑞琪部分
  (１)被告丙○○於本院供稱：「回程時，有一輛車開車窗罵我，我不理他，車子蛇
      行，我也蛇行，後來加速超過黑色喜美，黑色喜美就追在我後面，然後第二輛
      車超過第一輛車，將我擋住，我看到對方車門打開要下車，就轉身要離開，結
      果被人拉下機車，從地上爬起來時，看到丑○○旁邊有兩、三人在打丑○○，
      其中一人拿棒球棍，我去找甲○○拿西瓜刀，拿刀往離我最近也圍在丑○○的
      人（乙○○）的背部砍去，當時那人沒有打丑○○，被砍的人轉向我，後來對
      方各自往他們停車處跑，我留在原處」等語（見本院十八日審理筆錄第十七、
      十八頁），核與告訴人乙○○到院指稱：「當晚壬○○的車子和人發生擦撞，
      我跟在王寅葦身後，途中看到四、五個人拿刀砍王寅葦，我跑過去要阻止對方
      ，後方有人（丙○○）就往我背後砍下去，我面朝下倒地，看見王寅葦倒在壬○○那邊，後來柯宏鳴、庚○○再跑回來攙扶我及王寅葦離開，庚○○開我的
      車（八Ｔ─九三七七），我坐柯宏鳴的車離開（九Ｒ─三三六三）。」等語（
      見本院十六日審理筆錄第三頁）相符，且有告訴人乙○○台北榮民總醫院診斷
      證明書及函覆意見為：「乙○○主要之傷害為兩處切割傷，位於左上臂及左上
      背胸部。左上臂之切割傷深及主要神經，有可能造成左上肢功能之影響，左上
      胸背不知切割傷深及內臟，造成肩胛骨及肋骨骨折，並造成氣血胸及休克，若
      非署立基隆醫院緊急處置，有立即生命危險。該病患經本院手術後目前復原良
      好，惟其左上肢功能之恢復與否仍不確定」等情，有台北榮民總醫院九二年六
      月十七日北總企字第０九二０００六四七三號函在卷可考（附於偵卷第二宗第
      七一、七六頁），又被告丙○○所持之西瓜刀經送內政部警政署刑事警察局鑑
      驗結果為「編號一、三、四、五（ＷＳＧ─九七０號機車）血跡、編號11-1至
      11-3（丙○○）西瓜刀血跡與乙○○DNA-STR型別相同」，此有刑事警察局鑑
      驗書九二年五月二八日刑醫字第０九二００八九八二０號函（附於偵卷第一宗
      第二一一頁）一份在卷可參，是被告丙○○前開自白與事實相符，可以採信，
      堪以認定被告丙○○持西瓜刀向告訴人乙○○揮砍之事實無訛。
  (２)被告丙○○雖否認與少年甲○○、丑○○圍砍告訴人陳志緯及死者王寅葦部分
      ，惟查：
  Ａ、依少年丑○○於九十二年五月十三日在本院少年法庭供稱：「我騎車，與我朋
      友（丙○○）騎乘機車並行時，後面的車子超車，小客車車窗搖下罵我們，我
      停車看見對方在拉丙○○，我說不要打，對方好幾個人打我一個人，我忍不住
      就拿西瓜刀蹲著橫向揮砍對方，當時他們倒下去後，我有用刀子橫向揮砍，有
      砍到對方二、三人的手部。」等語（附於偵卷第一宗第一三四、一三五頁），
      核與少年甲○○於同日本院少年法庭供稱：「當時對方有四部車子，擋住我們
      的去路並且罵我們。當時覺得不對，就與丙○○要跑，對方就抓住我的衣服，
      我跌倒，後來丑○○就勸架，對方五、六個人就從丑○○先打，我與丙○○被
壓在地上，忍不住就將預先放在大腿腰間處的刀子拿出來，我們（甲○○、丙○○）就衝過去要幫他，衝過去時不知砍到何人，只砍對方一人的手部，然後
      對方就說要跑，之後他們就跑掉了」等語（附於偵卷第一宗第一三八、一三九
      頁），大致相符，均供承遭告訴人等從機車拉在地上時，拿出預藏刀械揮砍告
      訴人之事實；核與告訴人乙○○到院指稱：「當晚壬○○的車子和人發生擦撞
      ，壬○○車子停下來，我和王寅葦也下車，途中看到四、五個人拿刀砍王寅葦
      ，認得是穿紅色（丑○○）及黑色衣服之人砍王寅葦。確定有兩個穿黑色衣服
      從機車下來（甲○○、丙○○）圍住王寅葦，另穿紅色衣服（丑○○）拿刀砍
      王寅葦，從機車下來的兩人（甲○○、丙○○）也有拿東西在手上」等語（見
      本院十八日審理筆錄第十八頁），係指稱少年丑○○持刀砍王寅葦、被告丙○○及少年甲○○係持刀圍住王寅葦等情；告訴人壬○○到院指稱：「停車和辛○○下車，兩人（丙○○、甲○○）共騎的摩托車打算迴轉離開現場，一人（
      丑○○）騎的摩托車則停在我的車右後方，辛○○跑過去抓住兩人共騎機車的
      騎士（指甲○○），我過去找一人騎車的騎士（丑○○），看到一人騎車騎士
      （丑○○）以右手從身後拿出一個工具揮打，伸手去阻擋，右手中指、無名指
      就斷了，我趕快跑回九Ａ─一三六○的車內，辛○○也趕緊跑回車內，有人追
      到九Ａ─一三六○的車旁，對方以工具敲打辛○○副駕駛座的玻璃車窗，我坐
      在駕駛座上，駕駛座的車窗玻璃沒有關，所以又被刀子砍傷左手臂。辛○○去
      阻擋二人共騎的騎士時，機車上的二人（丙○○、甲○○）均有拿刀砍辛○○
      。我確定是一個人騎機車的騎士（丑○○）砍我的」等語（見本院十六日審理
      筆錄、十八日審理筆錄第十一頁），指稱係少年丑○○砍傷告訴人壬○○右手
      指、被告丙○○及少年甲○○砍傷辛○○之等情；告訴人辛○○到院指稱：「
      壬○○將汽車停下，我下車，兩人（丙○○、甲○○）共騎的機車也停下要轉
      頭離開，我追過去要對方下車，將人（甲○○）從機車拉下，兩人共騎機車的
      人其中一人（丙○○或甲○○）拿出白銀色的東西由上往下揮下來，我用左手
      去擋，結果左手掌被砍斷，左手臂也被砍一刀，我就趕緊跑回壬○○的車上坐
      在副駕駛座，對方的人追過來汽車旁將副駕駛座的車窗打破，還打算打開車門
    ，我用右手拉住車門，不讓對方打開，後來壬○○就將車開走，砍我左手臂是
      從紅色轎車下來的其中一人（己○○或丁○○）。砍我左手掌的人是機車騎士
      三人（丙○○、甲○○、丑○○）中的一個人砍我的」等語（見本院十六日審
      理筆錄第十九、二十頁），係指稱被告己○○或丁○○砍傷其左手臂、被告丙○○或少年甲○○、丑○○中一人砍傷其左手掌歷歷；告訴人庚○○到院指稱
      ：「當天柯宏鳴開車載我跟在壬○○的車後，行經中正路有看到摩托車衝出來
      ，壬○○的車子停下，我下車走去壬○○車旁，看到一位穿紅色上衣的人（丑
      ○○）從背後拿出一把刀，我見狀幫壬○○抓住紅衣服的人的手，柯宏鳴從背
      後抱住穿紅衣人的身體，穿紅衣的人刀子亂揮，我和壬○○二人搶不下對方的
      刀子，我就往柯宏鳴停車的方向跑，我左手臂及腹部有受傷，應該是紅衣人揮
      刀子時受傷」等語（見本院十七日審理筆錄第五、七頁），指稱告訴人柯宏鳴
      、壬○○、庚○○看見少年丑○○拿刀揮舞時前去奪刀，遭丑○○持刀揮砍等
      情；再依告訴人癸○○到院指稱：「下車看到後方乙○○車前有三、四個人在
      砍王寅葦」等語（見本院十七日審理筆錄第十一頁），指稱約有三、四個人持
      刀在砍王寅葦之情，亦大致相符。綜上，依告訴人乙○○、壬○○、辛○○、
      庚○○、癸○○所指述內容，堪可認定告訴人壬○○、辛○○下車拉下機車騎
      士即被告丙○○、少年甲○○、丑○○後，三人即取出身上之西瓜刀，朝告訴
      人辛○○、被害人王寅葦等人揮砍之事實無訛。
  Ｂ、被害人王寅葦下車時有攜帶小型球棒下車挑釁毆打對方一節，業據少年丑○○
      及告訴人乙○○到院證述，已如前述，經本院訊問告訴人壬○○亦供稱：「王
      寅葦好像有拿東西打對方，柯宏鳴抱住一個人的騎士（丑○○），發現有帶刀
      ，庚○○中壬○○把刀奪下，但丑○○就往我們身上砍」等語、告訴人庚○○
      稱：「我方有人打一個人的騎士（丑○○），但對方抽出刀來，才會前去抱住
      他，跟丑○○奪刀」等語（均見本院十七日審理筆錄第十六頁）明確；依台灣
      基隆少年觀護所九二年六月十七日基所戒字第０九二０００００五三號函載：
      「丑○○入所時內外傷紀錄表內，記述『右眼浮腫』，經本所特約醫師健檢結
      果為『右眼下方瘀血一Ｘ一公分』」等情（附於偵卷第二宗第七八頁）堪可認
      定少年丑○○確有遭到毆打（受有右眼下方瘀血１Ｘ１公分之輕微傷害）之事
      實。
  Ｃ、惟少年丑○○持西瓜刀朝王寅葦揮砍，被告丙○○、少年甲○○持刀圍繞在旁
      ；另被告丙○○、少年甲○○持刀揮砍告訴人辛○○之事實，亦據告訴人乙○○、辛○○、壬○○陳述明確，已如前述，並據證人柯宏鳴於偵查時證稱：「
      我下車看到乙○○和死者倒在他們車旁地上，我看到一人拿著類似西瓜刀砍乙○○背部，當時乙○○彎腰，身體弓著，要砍他的人砍了一刀又舉起再砍時，
      我上前用手抓他刀柄和他拉扯，此時沒有人砍我，我眼前有二人拿著刀都是銀
      色長方形，距離四到五步，看到時死者跪在地上趴著，乙○○在旁要拉他。是
      穿紅色衣服（丑○○）之人在砍死者」等語（偵字卷第一宗第二二三頁），且
      少年丑○○所持之西瓜刀因用力砍擊過猛而斷裂，該斷裂刀刃經刑事警察局鑑
      驗結果，為「編號A15-2、A15-3、A15-6斷裂刀刃上血跡與前次檢出被害人（
      王寅葦）DNA-STR型別相同；編號A15-1、A15-4斷裂刀刃上血跡與前次檢出被
      害人辛○○DNA-STR型別相同；由STR型別檢測結果，編號A15-5斷裂刀刃上血
      跡為混合型，不排除混有王寅葦、辛○○、壬○○DNA 」等情，有刑事警察局
      鑑驗書九二年六月二七日刑醫字第０九二０一一三四一三號函（附於偵卷第二
      宗第九頁），堪可認定少年丑○○揮砍西瓜刀時確有向被害人王寅葦、告訴人
      辛○○揮砍之事實。而被害人王寅葦「抵達衛生署基隆醫院急診時已無生命跡
      象。傷勢為左胸大撕裂傷，深及肺部，有右肺暴露；左手肘大撕裂傷，肌肉外
      翻」等情，有衛生署基隆醫院九二年六月二日九二基醫病第０九二０００三八
      八七號函在卷可考（附於偵卷第二宗第七五頁），並有王寅葦基隆地方法院檢
      察署相驗屍體證明書、屍體照片、王寅葦法務部法醫研究所鑑定書、基隆地方
      法院檢察署檢察官相驗報告書各一份在卷可考；告訴人辛○○受有「左手掌切
      割傷、肌腱斷裂（左手二、三、四、五指近乎截斷）、左上臂切割傷」之傷害
      等情，亦有長庚醫院診斷證明書（附於偵卷第二宗第七四頁）在卷可佐。故被
      告丙○○因見少年丑○○居於劣勢，持刀圍繞被害人王寅葦身旁，亦持刀朝辛○○揮砍，不論有無實際砍傷被害人王寅葦、辛○○，惟共犯之少年丑○○確
      已砍傷被害人王寅葦及告訴人辛○○，自不因此減免其責任。
  Ｄ、少年丑○○砍傷壬○○、郭瑞琪部分，業據告訴人壬○○到院指稱：「我下車
      過去找一人騎車的騎士（丑○○），看到一人騎車騎士（丑○○）以右手從身
      後拿出一個工具揮打，伸手去阻擋，右手中指、無名指就斷了，我趕快跑回九
      Ａ─一三六○的車內，辛○○也趕緊跑回車內，確定是一個人騎機車的騎士（
      丑○○）砍我的」等語（見本院十八日審理筆錄第十一頁）、及告訴人庚○○
      到院指稱：「我過去幫壬○○抓住紅衣服的人的手，柯宏鳴從背後抱住穿紅衣
      人的身體，穿紅衣的人刀子亂揮，我和壬○○二人搶不下對方的刀子，我左手
      臂及腹部有受傷，應該是奪紅衣人刀子時受傷」等語（見本院九十二年十二月
      十七日審理筆錄），並有壬○○長庚醫院診斷證明書記載：「右手多處切割傷
      合併中指及無名指肌腱斷裂、右手上臂三角肌斷裂、左手前臂切割傷」等情、
      庚○○長庚醫院診斷證明書記載：「腹部切割傷十七公分、左上臂切割傷十一
      公分致三頭肌斷裂」之傷害（附於偵卷第二宗第七二、七三頁）可佐；少年丑
      ○○遺留現場之斷裂刀刃經送驗結果亦有告訴人壬○○之血跡反應，有刑事警
      察局鑑驗書九二年六月二七日刑醫字第０九二０一一三四一三號函可參，已如
      前述，堪可認定。少年丑○○雖到院否認持西瓜刀有砍到任何人，西瓜刀是遭
      被害人王寅葦等以球棒敲斷云云，惟少年丑○○所持西瓜刀如確平放於頭部，
      在蹲身之際先遭被害人王寅葦敲斷，為何頭部並無任何球棒敲擊之挫傷痕跡，
      反而僅受有右眼下方瘀血１Ｘ１公分之輕微傷害？其若非以完整西瓜刀砍殺被
      害人王寅葦、告訴人壬○○、郭瑞琪等人，且因力道過猛以致西瓜刀斷裂，為
      何斷裂西瓜刀刃上有王寅葦、辛○○、壬○○之血跡反應？莫非其捨斷裂殘餘
      含刀柄之西瓜刀，反而以現場查獲之斷裂刀刃攻擊告訴人等？是其所辯，顯然
      與事實均不符合，不足採信。
  ３、被告丁○○持開山刀下車，朝告訴人等及車輛揮砍，事後並將兇刀四把藏放於
      友人陳奕帆家中
  (１)被告丁○○到院供陳：「兩部摩托車先走（黑色摩托車是丙○○載甲○○、丑
      ○○騎一部），經過中正路轉彎處，看到前方四部車停住，己○○的車慢慢停
      住，我投身出車窗外，才知道丑○○、丙○○、甲○○三人被打，我問己○○
      『我朋友被打要不要幫忙』，己○○說『好』，我下車拿放在副駕駛座車門旁
      的開山刀，己○○也從駕駛座旁拿出一把開山刀，下車時，己○○駕駛座的前
      方有一台白色車子，有兩個人往己○○方向走來，其中一人手上拿西瓜刀，我
      去追拿西瓜刀的人，拿西瓜刀的人看到我追他，將西瓜刀拿在胸前左右揮，我
      將開山刀舉起來，想把對方西瓜刀揮掉，結果對方的西瓜刀揮到我的雙腿，我
      感覺刺痛，正要準備砍對方時，聽到有人喊快走，對方的人全部散開，我拿刀
      砍斷柯宏鳴駕駛那輛車的右後方的尾翼，我砍斷時，車子就開走了，現場遺留
      一輛對方的車，拿開山刀去砸留在現場的車，車玻璃都被我砸毀，然後我們就
      上車回市區，因為丙○○、甲○○、丑○○不要把刀帶回家，就把西瓜刀一一
      交給我，我將三把西瓜刀帶上車，己○○載我到陳奕帆家，己○○表示不要把
      刀放在車內，就將兩把開山刀及西瓜刀帶到陳奕帆家」等語（見本院十八日審
      理筆錄第十七、二五頁），核與證人陳奕帆在本院少年法庭調查時證稱：「他
      們打完架之後，我打電話給丁○○，他告訴我說被人家砍三刀，我叫他趕快回
      來，看情形如何要帶他去看醫生，凌晨三點多己○○就開車帶他到我家樓下，
      並將兇刀帶到我家，兇刀有四把，其中有兩把西瓜刀、兩把開山刀，我問他為
     何被人砍，他說是與人發生爭執後被人家用西瓜刀砍的，兇刀要放在我家，當
      時我有看到兇刀上有血跡。有說他們拿刀砍傷別人，提到丑○○他們一起，有
      說就是拿這四把刀砍對方，也有說誰拿開山刀、西瓜刀。丁○○拿刀子到我家
      的時候就問我要放在哪裡，後來我們就一起放在衣櫃上面，我又用漫畫把刀子
      擋住。」等語（附於偵卷第一宗第一三三、一九三頁、九二少調字第一五五號
      卷第一九三頁）一致，並有案發現場照片、被害人所駕車輛照片附卷可考（附
      於偵卷第二宗第三五至四七頁），堪可認定被告丁○○此部分自白與事實相符
      ，可以採信。
  (２)被告丁○○雖辯稱：「告訴人中有人拿刀」云云，並舉出衛生署基隆醫院驗傷
      診斷書（附於偵字卷第二宗第六八頁）證明其確遭告訴人持刀揮砍一節，然查
      ：依該驗傷診斷書之記載為「丁○○右下肢裂傷二公分、右膝部擦傷」等情，
      經本院函詢衛生署基隆醫院之結果，均覆稱「由醫學之經驗觀其左大腿撕裂傷
      應為利器所傷，無法究為何種利器」、或「患者自訴左大腿被鐵片割傷，疑似
      被不明之利器所割傷」等語，有該院九二基醫病字第０九二０００四六七四、
      ０九二０００八０六二號函各一份可佐（附於九二少調字一五五號卷第一四六
      頁及本院卷），依證人子○○即衛生署基隆醫院醫師到院亦證稱：「無法斷定
      係由何種利器所割傷」等情（見本院十六日審理筆錄），尚無法證實其右下肢
      裂傷係由西瓜刀所造成。又查，告訴人壬○○、癸○○、辛○○、庚○○、乙○○到院均否認有人攜帶西瓜刀下車等情，經本院訊問被告己○○、丙○○及
      少年丑○○、甲○○之結果，亦均供稱：「沒有看到告訴人等有人拿刀，只有
      拿球棒」等語（詳見本院十六、十七、十八日審理筆錄），告訴人等是否有攜
      帶西瓜刀一把下車，並非無疑？且本院於九十二年十一月三日請被告丁○○當
      庭身著案發當日扣案之褲子測量勘驗結果，為「左大腿部分有破洞、約為四Ｘ
      四公分，當庭命丁○○穿著黑色褲子後，右膝蓋部分從腳著布鞋至裂痕頂端距
      離為五十．五公分，該裂痕長為三公分」等情，有本院刑事勘驗筆錄一份可證
      ，則被告丁○○辯稱「告訴人中一人持西瓜刀在胸前左、右揮動」，如何朝下
      揮砍到被告之腿部，且僅屬淺層皮膚割傷？再以被告丁○○於告訴人欲駕車離
      去前，猶持開山刀朝有人乘坐之汽車猛力揮砍，豈會輕易讓持西瓜刀之告訴人
      毫髮無傷離去？被告丁○○前開所辯，與常情不符。再參以員警於事發現場附
      近即基隆市○○路三九九號至同路五八四號合作金庫前，扣得西瓜刀刀套二件
      、及斷裂刀刃一截（即丑○○持用之西瓜刀），並針對車號八Ｔ—九三七七、
      九Ａ—一三六０、ＣＴ—五六六一、九Ｒ—三三六三號四輛告訴人等駕駛之自
      用小客車進行拍照及蒐證結果，均未發現有遺留棍棒及刀械等證物，此有基隆
      市警察局第二分局丙○○的涉嫌殺人乙案偵查報告暨照片附卷可憑（偵卷第二
      宗第一至十九頁），而事後員警在證人陳奕帆家中扣得之西瓜刀二把，其中一
      把並無黑色塑膠刀套，係以自製紙質刀套一節，有查扣照片七張可憑（附於偵
      卷第一宗第七七、八０、一五九頁），被告丙○○、少年甲○○、丑○○所持
      西瓜刀既係事發當日新購之刀械，且得以藏放於褲管內，三把西瓜刀外應均有
      黑色塑膠刀套，而依現場附近查獲二個西瓜刀黑色塑膠刀套及在證人陳奕帆家
      中僅扣得一個西瓜刀黑色塑膠刀套，共查獲三個黑色塑膠刀套觀之，案發現場
      應僅有三把西瓜刀，並無被告丁○○指稱之第四把西瓜刀（告訴人其中一人持
      一把西瓜刀）之事實，被告丁○○前開所辯，應非事實，為卸責之詞，不足採
      信。
(三)按對於現在不法之侵害、而出於防衛自己或他人權利之行為，不罰。但防衛行為
    過當者，得減輕或免除其刑，刑法第二十三條定有明文。又刑法上之防衛行為，
    係以基於排除現在不法之侵害為已足，防衛過當，係指防衛行為超越必要之程度
    而言，防衛行為是否超越必要之程度，須就實施之情節而為判斷，即應就不法侵
    害者之攻擊方法與其緩急情勢，由客觀上審察防衛權利者之反擊行為，是否出於
    必要以定之，此有最高法院六十三年台上字第二一○四號判例意旨可資參照。本
    件被告己○○、丙○○、丁○○雖均辯稱渠等基於正當防衛所持刀砍傷告訴人云
    云。然查；本案肇因於超車糾紛，告訴人辛○○、壬○○將被告丙○○、少年丑
    ○○、甲○○拉下機車，致被告丙○○右手肘擦傷約一Ｘ０．五公分、右足根部
    、足背多處擦傷，有丙○○仁祥醫院診斷證明書一份可證（附於偵卷第一宗第一
    五七頁），被害人王寅葦並持球棒攻擊少年丑○○，造成少年丑○○受有右眼下
    方瘀血１Ｘ１公分之輕微傷害，已如前述，然告訴人壬○○、郭瑞琪發現少年丑
    ○○取出西瓜刀並遭到揮砍時，已欲逃離現場，少年丑○○猶持西瓜刀隨後追砍
    ，並猛向王寅葦砍擊，致王寅葦因傷重死亡；被告丙○○自承見到多人圍住少年
    丑○○，即抽出西瓜刀朝背向未攻擊少年丑○○之乙○○砍去，致乙○○至醫院
    急診時有氣血胸、休克等危及生命之情；被告己○○遭告訴人癸○○揮打一拳，
    本以拳頭相向即可化解危機，竟恃手持開山刀之凶器，由上往下朝身無寸鐵之告
    訴人癸○○揮砍，造成告訴人癸○○右手前臂近端近乎截斷橈骨、尺骨斷裂等傷
    害，且於告訴人壬○○逃至車內欲離開現場之際，仍持開山刀朝車內揮砍，造成
    壬○○左手上臂三角肌斷裂、左手前臂切割傷等傷害；被告丁○○因見友人與告
    訴人等打架，即自車上取出開山刀追砍告訴人等，在告訴人欲離去之際，朝柯宏
    鳴駕駛車輛揮砍，致車輛的右後方的尾翼砍斷等情，於渠等向告訴人攻擊之際，
    均已非「現在」「不法之侵害」，而屬於「過去」「不法之侵害」，並不該當於
    正當防衛之構成要件，且亦非屬防衛過當行為，自無上開規定之適用。
(四)至告訴代理人到院陳述另認：被告己○○、丙○○、丁○○等人涉嫌殺人罪云云
    ，因本件事出突然，被告己○○、丙○○、丁○○與被害人王寅葦等素不相識，
    本件超車糾紛前並無怨隙，僅係一時偶然發生衝突，並非有必致被害人於死地之
    動機；況查，告訴人壬○○、癸○○、辛○○、庚○○四人均係手部受傷，告訴
    人乙○○右上臂、王寅葦左手肘亦有受傷，益見被告等人並非專朝告訴人之要害
    下手，倘若被告等人有殺人之故意，焉有朝告訴人手部下手之理，從而被告等人
    應無殺人之直接故意或不確定故意之犯意聯絡，而僅有傷害之犯意聯絡，併此敘
    明。
二、被告己○○、丙○○、丁○○論罪科刑部分：
(一)按共同正犯之成立，只須具有犯意之聯絡，行為之分擔，主觀上不限於事前有協
    議，即僅於行為當時有共同犯意之聯絡者，亦屬之。其表示之方法，亦不以明示
    通謀為必要，即相互間有默示之合致，亦無不可。且各行為人間之意思聯絡，不
    以直接聯絡為限，即使為間接之聯絡，亦包括在內，而犯罪動機起於何人，亦與
    共同正犯之成立無關；而共同實施犯罪行為之人，在合同意思範圍以內，各自分
    擔犯罪行為之一部，相互利用他人之行為，以達其犯罪目的者，即應對全部所發
    生之結果，共同負責，是共同正犯在犯意聯絡範圍內之行為，應同負全部責任（
    最高法院七十三年度台上字第二三六四號、三十四年上字第八六二號、二十八年
    上字第三一一０號判例意旨參照）。次按加重結果犯，以行為人對於加重結果之
    發生有預見之可能，能預見而不預見者為要件，而刑法第二百七十七條第二項前
    段之傷害致人於死罪，係對於犯普通傷害罪致發生死亡結果所規定之加重結果犯
    ，依同法第十七條規定，以客觀上行為人能預見其死亡結果之發生為要件（最高
    法院八十七年度台上字第二四五八號判決參照）。再按加重結果犯，以行為人能
    預見其結果之發生為要件，所謂能預見乃指客觀情形而言，與主觀上有無預見之
    情形不同，若主觀上有預見，而結果之發生又不違背其本意時，則屬故意範圍；
    是以，加重結果犯對於加重結果之發生，並無主觀上之犯意可言。從而共犯中之
    一人所引起之加重結果，其他之人應否同負加重結果之全部刑責，端視其就此加
    重結果之發生，於客觀情形能否預見；而非以各共犯之間，主觀上對於加重結果
    之發生，有無犯意之聯絡為斷（最高法院九十一年度台上字第五０號判決參照）
    。本件被告己○○、丁○○見被告丙○○及少年丑○○、甲○○與被害人等人發
    生糾紛，即分別抽出隨身攜帶之刀械各自選定對象朝被害人揮砍，被告等人均互
    知己方五人使用刀械對被害人數人揮砍，且各該刀械均極為鋒利，無論朝人體何
    部位揮刺，客觀上會造成被害人重傷或因傷致死之結果，此為一般人均可預見。
    是被告三人就被害人王寅葦右前胸部位受有自右鎖骨中央起至中正線上斜走二十
    公分長之大切割傷，並切斷右第二、三肋骨，深入右肺肺葉形成肺切傷傷口，因
    而出血休克死亡之結果，客觀上既能預見，其等對被害人六人均有共同傷害之意
    ，即應就被害人因傷致死之結果，負其責任。
(二)又被害人壬○○雖受有右手多處切割傷合併中指及無名指肌腱斷裂、左手上臂三
    角肌斷裂、左手前臂切割傷等傷害；被害人庚○○受有腹部切割傷十七公分、左
    上臂切割傷十一公分致三頭肌斷裂之傷害；被害人陳志緯受有左手掌切割傷、肌
    腱斷裂（左手二、三、四、五指近乎截斷）、左上臂切割傷之傷害；被害人乙○○受有左上臂切割傷併肱骨神經斷裂、左上胸背部切割傷併肩胛骨及肋骨骨折、
    氣血胸併休克等傷害；被害人癸○○受有右近端尺骨骨折及尺神經斷裂、右近端
    橈骨骨折並脫臼之傷害，經本院依職權就被害人上開傷害是否已達重傷害之程度
    ，分別函查行政院國軍退除役官兵輔導委員會台北榮民總醫院、財團法人長庚紀
    念醫院台北、林口、長庚分院、郭榮昆復健科診所結果，分別覆稱：「病患乙○○為左上臂、左上背切割傷併左側第四、五、六肋骨切割傷，及左側橈神經損傷
    患者，九十二年五月十二日在本院接受第一次緊急手術治療；九十二年六月三日
    之肌電波檢查，係左側橈神經、正中神經及左側臂神經叢損傷，九十二年六月二
    十七日接受第二次手術治療，修補橈神經，因該病患於第二次手術後，即未再至
    本院門診複檢，無法回答已而達重傷害程度」、「壬○○係於九十二年五月十二
    日來院急診，診斷為右手多處切割傷合併中指及無名指肌腱斷裂，左手上臂三角
    肌斷裂，左手前臂切割傷，經緊急手後治療後，九十二年六月十三日回診時復原
    狀況不定，依當時病情評估，應尚未達重傷標準」、「癸○○於九十二年五月十
    一日至本院急診，住院治療，診斷為右肋多處裂傷合併橈骨、尺骨骨折，尺神經
    斷裂，尺動脈斷裂、多處肌肉斷裂。九十二年八月五日回診時，傷口已癒合，但
    需復健治療，復原程度竟復健結果而定，目前尚難據以評估」、「庚○○主要之
    傷害為腹部及左上臂傷口，腹部傷口除疤痕外認已無其他明顯後遺症，左上臂傷
    口可能會影響臀部上提動作，但認未達重傷害之程度」、「辛○○因左手臂切割
    傷，左手掌彎曲肌腱切割傷，術後合併左手第二、三、四、五指手指關節攣縮，
    須長期復健治療，惟辛○○距今已有五個月未再回診，無法回覆是否為重傷害，
    依就診時症狀，可能影響以後之日常生活功能」等情，有行政院國軍退除役官兵
    輔導委員會台北榮民總醫院北總企字第０九二００一二八一三號函、財團法人長
    庚紀念醫院林口分院九二長庚院法字第一三五二、一三五八號函、財團法人長庚
    紀念醫院基隆分院九二長庚院基字第三五八八號函、郭榮昆復健科診所九二榮字
    第二號函各一份在卷可考，依渠等之受傷當時及癒後情形觀之，尚無法遽為認定
    已達重傷害之程度，應僅屬刑法第二百七十七條第一項之普通傷害，公訴意旨漏
    未斟酌此點，而認被告係犯刑法第二百七十七條第二項後段傷害致重傷之罪，尚
    有未洽，惟其基本事實同一，本院自應予以審理，並變更起訴法條。
(三)核被告所為係犯刑法第二百七十七條第二項前段之傷害致死及同條第一項之普通
    傷害罪。又被告己○○、丁○○、丙○○與十四歲以上未滿十八歲之少年丑○○
    、甲○○等人就前述犯行，具有犯意聯絡與行為分擔，均為共同正犯。被告己○○、丙○○、丁○○等人，於同時同地各自接續以傷害行為致告訴人壬○○、癸○○、辛○○、庚○○、乙○○等人受傷等情，均各為想像競合犯，均從一普通
    傷害罪處斷。又被告己○○、丙○○、丁○○同時同地所犯傷害致人於死罪與普
    通傷害罪，係一行為觸犯數罪名，亦屬想像競合犯，應從一重之傷害致人於死罪
    處斷。查被告己○○、丙○○、丁○○雖與未滿十八歲之少年丑○○、甲○○二
    人共同實施傷害致人於死罪，惟被告己○○係七十二年八月二十六日生、丙○○
    係七十四年四月四日生、丁○○係七十三年七月五日生，被告三人於行為時（九
    十二年五月十一日）均未滿二十歲，尚未成年，有被告之年籍在卷可憑，應無少
    年事件處理法第八十五條第一項加重其刑規定之適用，公訴人誤引用此項規定，
    尚有未洽，併此說明。爰審酌被告己○○尚有另案傷害致重傷案件於法院審理中
    ，竟不思謹慎行事，因被告丁○○遭毆，竟提供開山刀、西瓜刀供其他人尋仇之
    用，犯後多有卸責之詞；被告丁○○因小事即糾眾尋仇，並與被告己○○共同提
    供刀械供其他人使用，在告訴人負傷逃逸之際，猶持開山刀攻擊車輛，犯後多有
    狡辯，不知悔改；被告丙○○因超車細故遭人拉下機車，即持預藏之西瓜刀朝未
    攜帶任何器械之告訴人揮砍，三人所為造成告訴人均受有多處傷勢及被害人王寅
    葦死亡之結果，且均未賠償告訴人所受之傷害等一切情狀，分別量處有期徒刑如
    主文所示之刑。
(四)扣案有鋸齒開山刀（含刀套）及無鋸齒開山刀（含刀套）各一把，均為被告己○○所有，供本案犯罪所用之物；在陳奕帆家中查獲之西瓜刀二把（其中一把含黑
    色塑膠刀套）、案發現場查獲之黑色西瓜刀塑膠刀套二個、斷裂西瓜刀刃一片及
    未扣案已斷裂之西瓜刀一把（合為西瓜刀一把），為被告己○○出資購買，提供
    被告丙○○、少年丑○○、甲○○尋仇使用，均為供本案犯罪所用之物，而查上
    開斷裂西瓜刀一把雖未扣案，惟並無證據證明業已滅失，均應依刑法第三十八條
    第一項第二款宣告沒收。至於扣案之安全帽、被告己○○、丙○○、丁○○及少
    年丑○○、甲○○案發時穿著之衣褲共五套，均非供本案犯罪所用之物，不得宣
    告沒收。又扣案之鑰匙一串，為告訴人壬○○所有，業經本院於九十二年十二月
    十七日當庭發還予告訴人壬○○，不予宣告沒收，附此說明。
據上論斷，應依刑事訴訟法第二百九十九條第一項前段、第三百條，刑法第二十八條
、第二百七十七條第一項、第二項前段、第五十五條、第三十八條第一項第二款，罰
金罰鍰提高標準條例第一條前段，判決如主文。
本案經檢察官張介欽到庭執行職務。
中      華      民      國    九十三    年      一      月    十六      日
                              臺灣基隆地方法院刑事第二庭
                                    審判長法  官  林火炎
                                          法  官  齊  潔
                                          法  官  何怡穎
右正本證明與原本無異。
對於本件判決如有不服，應於收受送達後十日內向本院提出上訴書狀，上訴於臺灣高
等法院，并按他造當事之人數附具繕本。
                                          書記官  李繼業
中      華      民      國    九十三    年      一      月    二十八    日
附錄論罪法條
刑法第二百七十七條：
傷害人之身體或健康者，處三年以下有期徒刑、拘役或一千元以下罰金。
犯前項之罪因而致人於死者，處無期徒刑或七年以上有期徒刑；致重傷者，處三年以
上十年以下有期徒刑。
